臺灣新竹地方法院民事簡易判決　　　　100年度竹簡字第288號
原　　　告　台灣中小企業銀行股份有限公司
法定代理人　羅澤成
訴訟代理人　黃志銘
被　　　告　蔡張銀
訴訟代理人　蔡玉梅
上列當事人間返還消費借貸款事件，本院於民國100年8月2日辯
論終結，判決如下：
    主      文
被告應於其繼承被繼承人蔡朝清之遺產範圍內，給付原告新臺幣
壹拾參萬零壹佰伍拾柒元，及自民國九十五年五月八日起至清償
日止，按年息百分之十五計算之利息，暨自民國九十五年五月八
日起至民國九十九年十月二十日止，逾期在六個月以內部分，按
上開利率百分之十，逾期超過六個月部分，按上開利率百分之二
十計付之違約金。
訴訟費用由被告於其繼承被繼承人蔡朝清之遺產範圍內負擔。
本判決得假執行。
    事實及理由
壹、程序部分：
    本件原告原係向本院聲請核發支付命令，惟被告業於法定期
    間內提出異議，依據民事訴訟法第519條第1項規定，即應以
    原支付命令之聲請視為起訴。
貳、實體部分：
一、原告起訴主張：緣被告之被繼承人蔡朝清前曾簽立信用卡申
    請書及信用卡約定條款向原告申請信用卡（卡號：00000000
    00000000）使用，依約定被繼承人蔡朝清得於原告之特約商
    店記帳消費，但應依原告寄發之信用卡交易明細暨繳款通知
    書所定之方式及繳款期限前繳款，倘有遲延繳款或其他違約
    情事，即喪失期限利益，應一次全數清償，並依信用卡約定
    條款之約定計付遲延利息及違約金。詎被繼承人蔡朝清於民
    國（下同）95年4月6日死亡，尚欠本金新臺幣（下同）130,
    157元未予繳納，依前開信用卡約定條款第21、22條之約定
    ，業已喪失期限利益，應全數繳清，而被告為其繼承人，自
    應於繼承被繼承人蔡朝清財產範圍內，概括承受被繼承人蔡
    朝清之債務，為此爰依消費借貸及繼承之法律關係提起本訴
    訟等語，並聲明：如主文第1項所示。
二、被告對於原告所提出之信用卡申請書形式上真正並不爭執，
    惟以：伊未與被繼承人蔡朝清同住，對於其財務狀況及借款
    一事完全不知情，且伊已辦理限定繼承，復未繼承被繼承人
    蔡朝清任何財產等語置辯。並聲明：原告之訴駁回。
三、本院之判斷：
(一)原告主張之前揭事實，業據其提出與所述相符之信用卡申請
    書、信用卡約定條款、帳務明細、繼承系統表、本院95年11
    月16日新院雲家謙95家聲504字第11574號函、戶籍謄本等件
    為證，且為被告所不爭執，自堪信原告之主張為真實。
(二)按消費借貸者，謂當事人一方移轉金錢或其他代替物之所有
    權於他方，而約定他方以種類、品質、數量相同之物返還之
    契約；遺產繼承，除配偶外，依(1)直系血親卑親屬(2)父母(3)
    兄弟姊妹(4)祖父母之順序定之；繼承人自繼承開始時，除本
    法另有規定外，承受被繼承人財產上之一切權利、義務；繼
    承人得限定以因繼承所得之遺產，償還被繼承人之債務，分
    別為97年1月2日修正前之民法第474條第1項、第1138條、第
    1148條及第1154條第1項所明定。又限定繼承之繼承人仍應
    繼承被繼承人之債務全額，僅以限定繼承所得之遺產為限度
    ，負償還責任，及限定繼承人非無債務，僅其責任有限而已
    。限定繼承債權人，得就債務全額為裁判上或裁判外之一切
    請求。惟債權人起訴請求，繼承人如提出限定繼承之抗辯時
    ，法院應為保留給付之判決，最高法院86年度台上字第258
    號判決可資參照。查本件被繼承人蔡朝清係於95年4月6日死
    亡，其配偶林玉媚及第一順位繼承人蔡筱萍、蔡語庭即蔡雅
    如皆已向本院聲請拋棄繼承權，經本院以95年度繼字第276
    號准予備查，而其第二順位繼承人即被告亦於95年7月5日向
    本院聲明限定繼承，嗣經本院以95年度繼字378號准許並為
    公示催告程序在案等情，業經本院依職權調閱上開民事聲請
    事件卷宗核閱無訛，是被告既已合法聲請限定繼承，則其自
    僅於被繼承人蔡朝清所留遺產之限度內，就被繼承人蔡朝清
    之債務負清償之責甚明。
(三)從而，原告依消費借貸及繼承之法律關係，請求被告應於其
    繼承被繼承人蔡朝清之遺產範圍內，給付原告如主文第1項
    所示之金額、利息及違約金，即無不合，應予准許。
四、假執行之宣告：
    本件係依民事訴訟法第427條第1項適用簡易訴訟程序所為被
    告敗訴之判決，爰依民事訴訟法第389條第1項第3款之規定
    ，依職權宣告假執行。
五、據上論結：本件原告之訴為有理由，依民事訴訟法第436條
    第2項、第85條第2項、第389條第1項第3款，判決如主文。
中    華    民    國    100    年    8    月    16    日
                  新竹簡易庭  法  官  楊明箴
以上正本係照原本作成。
如對本判決上訴，須於判決送達後20日內向本院提出上訴狀。
如委任律師提起上訴者，應一併繳納上訴審裁判費。
中    華    民    國    100    年    8    月    16    日
                              書記官  林欣宜